---
title: "Chunks"
author: "Acezurita"
date: "15/6/2022"
output:
  html_document: default
  pdf_document: default
---

```{r setup, include=FALSE}
knitr::opts_chunk$set(echo = TRUE)
```

## R Chunks
Pedazos de codigo que se pueden ejecutar en el document.
Triple comilla para abrir y cerrar los codigos.
Ecuación : $\sqrt[2]{2} + e^{-2}$
```{r ecuacion}
sqrt(2)+exp(-2)
```

Parametros 
echo = TRUE por defecto, indica que aparezca la chunk en el documento final  
echo = FALSE , oculta el codigo de la chunk en el documento final  
eval = TRUE , se evalua la expresión, se realiza el caculo   
eval = FALSE, no se evalua   
message = Da mensajes sobre lo que se ejecuta y lo que se hace   
comment = NA   Desaparece los # al ejecutarse los codigos  
results = hide Oculta el resultado, se ejecuta pero no se muestra  
results = markup lenguaje por default para mostrar el resultado ##   
results = asis Muestra los resultados linea a linea  
results = hold ,Muestra todos los resultados de golpe, en una sola salida
```{r no mostrar,echo=TRUE, eval=FALSE}
sqrt(2)-exp(-2)
```

Codigo R en una sola linea:  
Se usa comillas simples ya la palabra r
El resultado de la raiz cuadrada de dos es:  
En $\LaTeX$ es $\sqrt[2]{2}$  
En `R` sería `r sqrt(2)`  
Frase completa: La $\sqrt[2]{2}$ es `r sqrt(2)`

```{r una linea, results='hide',echo= FALSE}
notas = c(9,8,7,7,9,9,10,10,6)
media = mean(notas)
n = length(notas)
desviacion = sd(notas)
```
Este año he hecho un total de examenes $n=$ `r n` los cuales tienen  
una media de $\overline{x}=$ `r round(media,2)` con una 
desviacion de $s=$ `r round(desviacion,2)`